【裁判字號】    99,司財管,150
【裁判日期】    990910
【裁判案由】    選任遺產管理人
【裁判全文】
臺灣高雄地方法院民事裁定           99年度司財管字第150號
聲  請  人  甲○○
上聲請人聲請對被繼承人乙○○指定遺產管理人事件，本院裁定
如下：
    主  文
選任李衍志律師為被繼承人乙○○（男，民國○○○年○月○○
○日生，身分證統一編號：Ｚ000000000號）之遺產管
理人。
程序費用新臺幣壹仟元由被繼承人乙○○之遺產負擔。
    理  由
一、按「繼承開始時，繼承人之有無不明者，由親屬會議於1 個
    月內選定遺產管理人，並將繼承開始及選定遺產管理人之事
    由，向法院報明。」、「無親屬會議或親屬會議未於前條所
    定期限內選定遺產管理人者，利害關係人或檢察官，得聲請
    法院選任遺產管理人，並由法院依前項規定為公示催告。」
    、又「先順序繼承人均拋棄其繼承權時，由次順序之繼承人
    繼承，其次順序之繼承人有無不明或第四順序之繼承人均拋
    棄其繼承權者，準用關於無人承認繼承之規定。」，民法第
    1177條、第1178條第2 項、第1176條第6 項分別定有明文。
二、聲請意旨略以：緣聲請人向被繼承人乙○○（男，民國○○年
    ○ 月○○日生，身分證統一編號：Ｚ000000000號）購買高雄縣
    鳥松鄉○○段442 地號土地及同地段214 地號土地，權利範
    圍均為15分之1 ，又聲請人於本院以99年度訴字第25號訴請
    被繼承人乙○○移轉登記上開土地所有權，訴訟中始發覺被
    繼承人乙○○於90年6 月21日死亡，且經本院調取其法定繼
    承人之拋棄繼承相關卷宗，其第一、第二、第三順位繼承人
    均已拋棄繼承，而被繼承人乙○○是否有其他繼承人不明，
    其親屬會議亦無選任遺產管理人，現聲請人因上開土地所有
    權移轉登記訴訟，有對被繼承人乙○○選任遺產管理人之必
    要，屬利害關係人，爰聲請本院選任本件之遺產管理人等語
    。
三、經查：
（一）聲請人主張前揭事實，業據其提出買賣契約書、民事起訴
      狀、本院民事庭通知書、戶籍謄本、本院90年7 月17日90
      年度繼字第600 號通知、90年9 月19日90年度繼字第616
      號通知、90年10月2 日90年度繼字第617 號通知、繼承系
      統表等件為證，並經本院依職權調取本院90年度繼字第60
      0 號、90年度繼字第616 號、90年度繼字第617 號拋棄繼
      承權卷宗核閱屬實，堪信為真實。
（二）聲請人既對被繼承人乙○○有債權存在，為其債權人，自
      應屬利害關係人無訛。又被繼承人乙○○之繼承人均已依
      法拋棄繼承，復查無其他合法繼承人存在，揆諸前揭規定
      ，被繼承人乙○○之遺產自應準用關於無人承認繼承之規
      定，參以其親屬會議並未於死亡發生之日起1 個月內為其
      選定遺產管理人並呈報本院，是聲請人以利害關係人之地
      位，向本院聲請選任被繼承人乙○○之遺產管理人，自屬
      有據。
（三）本院審酌：被繼承人乙○○前揭現存之合法繼承人既均已
      依法拋棄繼承，本無義務就其遺產再為管理，且由渠等既
      已行使法律所賦予之拋棄繼承權，可知顯已不願再與被繼
      承人乙○○之遺產有何糾葛；況擔任遺產管理人，主要係
      彙整被繼承人之財產，踐行被繼承人債權、債務之確認，
      將債權、債務作適法合理之分配，並於有繼承人承認繼承
      時或遺產分配後尚有剩餘時，將遺產移交繼承人或國庫，
      且須熟悉相關法律程式及具備耐心及熱心進行遺產處分之
      相關程式，實非一般民眾可勝任，經本院自高雄律師公會
      願意擔任法院遺產管理人名單中徵詢後，李衍志律師願意
      以其專業知識管理及處理被繼承人乙○○後續之遺產問題
      ，並有電話紀錄1 紙附卷可憑，爰選任李衍志律師為本件
      被繼承人乙○○之遺產管理人。另因本件被繼承人乙○○
      之全部繼承人均拋棄繼承，而「準用」無人承認繼承之規
      定，與繼承人有無不明之情形尚屬有間，是民法第1178條
      第1 項關於承認繼承之公示催告，即無準用之餘，附此敘
      明。
四、依非訟事件法第157 條、第24條第1 項，裁定如主文。
五、如對本裁定抗告，須於裁定送達後10日之不變期間內，向本
    院提出抗告狀，並繳納抗告費新臺幣1,000 元。
中    華    民    國    99    年     9    月    10    日
                  家事法庭  司法事務官  宋佳蓁

司法院資訊處製作；財團法人民間司法改革基金會備份。
